【裁判字號】    97,交聲,114
【裁判日期】    970512
【裁判案由】    違反道路交通管理處罰條例聲明異議
【裁判全文】
臺灣基隆地方法院交通事件裁定         96年度交聲字第114號
原處分機關
即移送機關  交通部公路總局臺北區監理所基隆監理站
異  議  人
即受處分人  甲○○
上列異議人即受處分人因違反道路交通管理處罰條例案件，對於
交通部公路總局臺北區監理所基隆監理站中華民國97年3 月19日
所為之處分（原處分案號：基監字第裁42-1AB101499號），聲明
異議，本院裁定如下：
    主  文
異議駁回。
    理  由
一、原處分意旨略以：車牌號碼為DMK-791 號之輕型機車（以下
    簡稱「系爭機車」），於民國95年5 月9 日中午12時1 分左
    右，在臺北市○○○路○段84號週邊「設有禁止停車標誌」
    之騎樓處所違規停車，為警照相採證後依法逕行舉發；茲以
    系爭機車固經登記為「王永魁」所有，惟關此交通違規責任
    業由車主王永魁依道路交通管理處罰條例第85條規定，檢附
    相關證據及應歸責人之相關證明文件，辦理歸責於異議人即
    受處分人甲○○，為此，乃依道路交通管理處罰條例第56條
    第1 項第4 款規定，裁處異議人罰鍰新臺幣（下同）1,200
    元等語。
二、異議意旨則以：異議人確曾於舉發時、地停放「系爭機車」
    ，惟此實乃肇因於「禁止停車標誌」之設置未臻明確，是異
    議人就旨揭裁決自難甘服，爰於法定期間提出異議，求為撤
    銷原處分等語。
三、按「汽車駕駛人停車時，有下列情形之一者，處新臺幣600
    元以上1,200 元以下罰鍰：四、在設有禁止停車標誌、標線
    之處所停車。」道路交通管理處罰條例第56條第1 項第4 款
    定有明文。
四、經查：系爭機車曾經異議人於舉發時、地停放「騎樓」之事
    實，首經異議人敘明在卷（參見異議狀所載），並有舉發照
    片暨臺北市政府交通局舉發違反道路交通管理事件通知單各
    1 紙附卷足考。其次，舉發地點即「臺北市○○○路○段84
    號週邊騎樓」，自90年4 月26日起，即經依法設置「禁止停
    車標示」而全面實施「機車退出騎樓」之停放管制，此亦經
    證人乙○○、丙○○到庭結稱：「（二位可否具體說明舉發
    時、地騎樓禁止停車之號誌設置情況？）系爭路段即新生南
    路（由辛亥路到羅斯福路）自90年4 月26日起，全線均禁止
    機車停放騎樓，禁止停車的號誌不可能在近距離的位置重複
    設置，所以號誌之間確實有一定的距離，但路口處確實有異
    議人所稱的禁止停車號誌，異議人應該瞭解舉發地點不得停
    放機車的規定。... 」（本院97年4 月29日訊問筆錄第2 頁
    ）等語明確，核其情節，並與證人乙○○、丙○○庭呈之臺
    北市停車管理處網路公告、現場圖、「騎樓禁止停車」之標
    誌照片所示內容相符。據此，異議人於舉發時、地，在禁止
    停車之騎樓位置違規停放「系爭機車」之事實，當已堪可認
    定而無可疑！至異議人雖迭指「騎樓禁止停車」之標設設置
    未臻明確云云，然按標誌、標線、號誌之設置目的，在於提
    供車輛駕駛人及行人有關道路路況之警告、禁制、指示等資
    訊，以便利行旅及促進交通安全。此業經道路交通標誌標線
    號誌設置規則第2 條揭示在案。又依道路交通安全規則第11
    2 條第4 款規定：「汽車停車時，應依下列規定：四設有禁
    止停車標誌、標線之處所不得停車。」考其立法意旨，亦係
    為期兼顧廣大用路人之通行便利及其往返安全。本此意旨，
    駕駛人自有隨時注意「標誌、標線、號誌」之義務；蓋駕駛
    車輛使用道路固屬社會發展所容認之行為，惟此之於其他用
    路者而言，無疑隱藏有相當程度之妨礙，乃至一定程度之危
    險，為求兼及他人用路之權益，並期降低道路使用之風險，
    汽車駕駛人本有瞭解並遵守相關用路規範之「義務」，以達
    協同促進行旅便利暨協同維護用路安全之目的。乃異議人竟
    於客觀上核無「不能或難於」辨識涉案標誌之情形下，逕以
    ：「（問：為何不先確認往來路口有無禁止停車的標誌便直
    接將車子停在騎樓處？）因為如我提出的照片所示，從我停
    車的地點走到設置有禁止停車號誌牌的位置，距離很遠，而
    且這樣一來會不方便。（問：縱使距離很遠，異議人仍應該
    先確認再停放機車？）如我異議狀所稱，臺北市停車管理處
    給我的回函上，其中第二點有提到如果起始及終了位置的號
    誌牌距離過遠，中間得設置相同的號誌牌，我認為這代表我
    停車的地方確實有模糊界線。（問：距離是否過遠，中間應
    否加設禁止停車號誌牌，似無礙於異議人的確認義務，異議
    人駕駛車輛使用道路，依道路法規本即有確認道路使用規則
    ，再依規則使用道路的義務？）對我來說，這樣是有點擾民
    」（本院97年4 月29日訊問筆錄第2-3 頁）云云，迴避一己
    之用路責任，則其注意義務之未盡、違反道路交通法規之可
    責，尤臻顯然！準此，異議人徒以前詞辯稱本件應予免罰云
    云，當非可採。綜上，因認本件違規事實明確，原處分機關
    援引首開規定，對異議人為首揭裁處，亦屬適法，且無不當
    ；異議人猶執前詞置辯，尚無理由，應予駁回。
五、據上論斷，應依道路交通案件處理辦法第19條，裁定如主文
    。
中    華    民    國    97    年    5     月    12    日
                  交通法庭法  官   王慧惠
以上正本證明與原本無異。
對於本件裁定如有不服，應於收受送達後5日內，向本院提出抗
告書狀，敘述抗告之理由，抗告於臺灣高等法院。
中    華    民    國    97    年    5     月    12    日
                          書記官   王一芳


司法院資訊處製作；財團法人民間司法改革基金會備份。
